【裁判字號】    98,易,1487
【裁判日期】    981231
【裁判案由】    詐欺
【裁判全文】
臺灣板橋地方法院刑事判決              98年度易字第1487號
公  訴  人  臺灣板橋地方法院檢察署檢察官
被      告  丙○○
上列被告因詐欺案件，經檢察官提起公訴（97年度偵字第5291號
），本院判決如下：
    主  文
丙○○無罪。
    理  由
一、公訴意旨略以：被告丁○○、丙○○與乙○○（其所涉同一
    案件，業經本院以96年度訴字第1084號判處有罪判決確定）
    及姓名年籍不詳綽號「小勇」之成年男子，共同基於意圖為
    自己不法所有之犯意聯絡，由「小勇」指示丙○○於民國96
    年1 月初某日，在臺北市○○○路與建國北路口之第一殯儀
    館前，交付新臺幣（下同）3 萬元與乙○○，「小勇」復指
    示丁○○於同年月19日20時許，在臺北市○○路○ 段與光復
    南路口之肯德基速食店交付10萬元與乙○○。乙○○於收受
    上開款項後，於附表所示時間、地點，以如附表所示方法，
    詐騙附表所示各被害人，且詐得附表所示財物。嗣於96年3
    月16日14時許，乙○○依「小勇」之指示，前往臺北縣三峽
    鎮○○路45號新光銀行三峽分行，欲將所詐得之金錢匯入「
    小勇」所指定之帳戶內時，當場為警查獲，始循線查悉上情
    。因認被告丙○○所為，係犯刑法第339 條第1 項之詐欺取
    財罪嫌。
二、按犯罪事實應依證據認定之，無證據不得認定犯罪事實；又
    不能證明被告犯罪者，應諭知無罪之判決，刑事訴訟法第15
    4 條第2 項、第301 條第1 項分別定有明文。次按認定不利
    於被告之事實須依積極證據，苟積極證據不足為不利於被告
    事實之認定時，即應為有利於被告之認定（最高法院30年台
    上字第816 號判例意旨參照）；檢察官對於起訴之犯罪事實
    ，倘其所提出之證據，不足為被告有罪之積極證明，或其指
    出之證明方法，無從說服法院以形成被告有罪之心證，基於
    無罪推定之原則，自應為被告無罪判決之諭知（最高法院92
    年台上字第128 號判例意旨參照)。 申言之，認定犯罪事實
    所憑之證據，雖不以直接證據為限，間接證據亦包括在內，
    然而無論直接證據或間接證據，其為訴訟上之證明，須於通
    常一般之人均不致有所懷疑，而得確信其為真實之程度者，
    始得據為有罪之認定，倘其證明尚未達此一程度，而有合理
    之懷疑存在而無從使事實審法院得有罪之確信時，即應由法
    院為諭知被告無罪之判決，有最高法院76年台上字第4986號
    判例意旨可資參照。換言之，事實審法院倘已踐行完畢調查
    證據之程序後，仍無法形成「被告確有該當各該構成要件所
    欲處罰之構成要件事實」之確信時，即應依刑事訴訟法上「
    罪疑利益歸於被告」之證據法則，逕為被告有利之認定。
三、本件公訴人認被告丙○○涉有詐欺取財罪嫌，無非係以被告
    丙○○於偵查中坦承有於上開時間受被告丁○○指示在前開
    地點交付「阿鋒」3 萬元，並據另案被告乙○○就有於上揭
    時地收受被告丙○○所交付之3 萬元供實施詐欺行為之事已
    供述甚明，復有被害人甲○○及戊○○於警詢之指訴、上開
    被害人之帳戶存摺影本、收受詐欺之資料、贓物認領保管單
    、支票影本、報案三聯單、連線郵局電腦託收票據收據、本
    院96年度訴字第1084號刑事判決等件存卷可憑，足徵乙○○
    有詐騙前開被害人之事實等情，資為依據。
四、訊據被告丙○○堅詞否認有上揭犯行，辯稱：我並不認識乙○○，我只是幫丁○○送東西，他指示我到第一殯儀館附近
    拿3 萬元給計程車司機乙○○，當時丁○○是把乙○○的電
    話留給我，我就打電話和乙○○聯絡，之後就相約在上開地
    點把錢交給乙○○，丁○○並沒有跟我說拿那3 萬元要做什
    麼，那3 萬元也是我先墊的，丁○○是在幾天之後才還我，
    我自始至終對於乙○○的案件完全不知情，雖然我之前有聽
    丁○○提過「小勇」這個人，但我並沒有直接跟「小勇」聯
    絡過等語。
五、經查：
    (一)證人即被害人戊○○及甲○○於警詢中指稱渠等於96年1
      月及3 月間分別遭詐騙集團以附表所示之方式詐騙附表所
      示金額款項等情（見96年度偵字第11499 號卷第34-36 、
      48-50 頁），業據另案被告乙○○於本院96年度訴字第10
      84號案審理中坦承不諱（見本院卷第219 頁本院96年度訴
      字第1084號案96年5 月22日審理筆錄），復有前開被害人
      之帳戶存摺封面暨內頁影本共3 份、偽造之「臺北地檢署
      監管科收據」2 紙、偽造之「臺北地方法院檢察署監管科
      」公文1 紙、偽造之「台北地方法院行政凍結管收執行命
      令」1 紙、贓物認領保管單、土地銀行三峽分行支票影本
      、受理刑事事件報案三聯單影本、連線郵局電腦託收票據
      收據影本等件附卷可徵（見96年度偵字第11499 號卷第37
      -40 、46-47 、52-56 頁），並有偽造之「檢察行政處鑑
      」公印、「襄閱檢察官林錦村」、「楊子毅」印章各1 枚
      、偽造之「臺灣臺北地方法院地檢署」識別證1 枚、行動
      電話1 支（門號為0000000000號）、筆記簿1 本等扣案可
      資佐證，此部分事實固甚明確。惟前開證據僅能證明前開
      被害人有遭「小勇」及另案被告乙○○等人詐欺取財之事
      實，尚難遽予推論被告丙○○就此兩被害人遭詐騙一節與
      「小勇」等人有何犯意聯絡及行為分擔。
    (二)次查，另案被告乙○○固於96年3 月13日警詢時陳稱：我
      是96年1 月初至臺北市○○○路、松江路口行天宮向一名
      男子（經其指認為被告丙○○）領取「小勇」給我的薪水
      3 萬元等語（見96年度偵字第11499 號卷第16-17 頁），
      惟依同日另案被告乙○○於本院96年度訴字第1084號詐欺
      案之偵查中供稱：我加入「小勇」的詐騙集團後有參與詐
      騙成功的案子有兩件，如果成功把錢匯出去，我可以抽成
      2% ， 我現在獲利大概2 萬多元，至於我之前說有底薪是
      因為之前都沒有成功，所以「小勇」就會以1 個月5 萬元
      算給我薪水，我領了2 個月一共10萬元等語（見96年度偵
      字第5576號卷第118 頁），與於該案審理中供稱：我詐騙
      戊○○和甲○○這兩次，和集團約定是領5%的報酬，甲○○的部分還沒拿到，戊○○的部分拿到約10萬元等語（見
      本院卷第221 頁本院96年度訴字第10 84 號案96年5 月22
      日審理筆錄），以及嗣於本院審理本件時證稱：我確實曾
      於96 年1月初至臺北市○○路口、建國北路口向一名男子
      領取3 萬元，但那是因為我當時來臺北找朋友，身上剛好
      沒錢，所以就打電話先跟有一起在從事詐騙的「小勇」調
      3 萬元，「小勇」就指示我到上開地點，他說他會交代一
      個人把錢拿給我，但我並不認識該名男子，後來我在做甲○○的案子時，就從我酬勞裡面直接扣掉3 萬元，當作是
      還給「小勇」的。我在「小勇」等人之詐騙集團裡從事詐
      騙的過程中，集團並不會先提供資金供我詐騙使用，必須
      等到我詐騙成功之後，才讓我從中抽成大約15% ，抽成方
      式就是直接從被害人拿給我的詐騙金額直接扣掉，剩餘的
      錢再依「小勇」他們的指示匯入指定帳戶等語（見本院卷
      第237-239 頁背面）觀之，其關於詐欺行為之報酬成數、
      額度、領取方式及已領取與否等情前後所述多所出入，可
      信度並非無疑，本院自難僅憑證人乙○○前揭顯有瑕疵證
      言，遽認被告丙○○交付證人乙○○3 萬元時，已知悉該
      3 萬元確屬供詐欺集團犯罪所用。
    (三)至被告丙○○固於另案臺灣臺北地方法院96年度第1194號
      詐欺一案之審理中，坦承伊於96年2 、3 月間有為劉睿杰
      、丁○○等人所組成之詐騙集團擔任車手之工作等語（見
      本院卷第178 頁背面臺灣臺北地方法院96年度第1194號案
      96 年5月17日審判筆錄），並於本案偵查中供稱：我是透
      過朋友劉睿杰認識了丁○○，才加入了丁○○等人的詐騙
      集團，我所擔任的工作是向遊覽車司機領取人頭帳戶的存
      摺與提款卡，以及到各提款機充當車手提取詐騙的款項交
      給丁○○，這些都是依丁○○的指示所為；我在該詐騙集
      團裡面兩個多月，大概是從96年1 月開始，至3 月被查獲
      為止等語（見96年度偵字第11499 號卷第161-163 頁）。
      惟查，被告丙○○於96年1 月至3 月間與上開劉睿杰、丁○○等人有對黃維平等24名被害人共犯詐欺取財罪之事實
      ，固據臺灣臺北地方法院以96年度易字第1194號刑事判決
      認定屬實，且該犯罪事實雖與本件被害人戊○○及甲○○
      遭詐騙之時間有所重疊，犯罪手法亦尚類似，然依94年2
      月2 日修正公布、95年7 月1 日起施行之刑法，業已刪除
      連續犯之規定，則針對不同受害人之詐欺取財犯罪行為，
      應回歸犯意各別、行為互殊之數罪本質予以論科，各獨立
      之罪需分別有確實之證據加以證明，則被告丙○○於另案
      坦承有為對其他被害人之詐欺取財犯行所為之自白及其他
      足認構成另案犯罪之證據，尚難逕行做為推論被告丙○○
      共同涉犯本件犯行之論據。
    (四)末查，被告丙○○於另案臺灣臺北地方法院96年度第1194
      號詐欺一案警詢中即供稱平時係撥打門號0000000000號或
      0000000000號與丁○○聯絡等語，核與同案被告丁○○於
      另案警詢時供稱為警查扣之前開二行動電話門號係伊所有
      ，做為與大陸地區之「小勇」等人以及與臺灣的車手聯絡
      之用等語相符（見本院卷第156 頁、162 頁背面），而上
      開二門號手機亦業據同法院以96年度第1194號刑事判決判
      處沒收在案。是以卷附通訊監察譯文中以門號0000000000
      號與綽號「小陳」之姓名年籍不詳男子及另案被告乙○○
      等人通話者，應係被告丁○○，而非被告丙○○，該通訊
      監察譯文記載使用0000000000門號通話者為被告丙○○，
      恐屬誤植（見96年度偵字第11499 號卷第96-99 頁）。是
      被告丙○○辯稱前揭對話譯文中，並非其本人在對話，應
      該是丁○○與大陸方面在對話等，尚非全然無據，而此部
      分通訊監察譯文自亦無足做為被告丙○○涉犯本件詐欺犯
      行之證據，併此陳明。
六、綜上所述，依公訴人所提之全部證據資料，並不足以證明被
    告丙○○與「小勇」、另案被告乙○○等人對於詐騙被害人
    戊○○與甲○○之犯行有犯意聯絡及行為分擔之情，復查無
    其他積極證據足資證明被告丙○○有何公訴人所指詐欺犯行
    ，揆諸首開說明，本件既不能證明被告丙○○犯罪，自應為
    其無罪之諭知。
據上論斷，應依刑事訴訟法第301條第1項，判決如主文。
本件經檢察官林常智到庭執行職務。
中    華    民    國    98    年    12    月    31    日
                  刑事第二十一庭  審判長法  官  陳信旗
                                        法  官  俞秀美
                                        法  官  許映鈞
上列正本證明與原本無異。
如不服本判決，應於判決送達後10日內敘明上訴理由，向本院提
出上訴狀 (應附繕本) ，上訴於臺灣高等法院。其未敘述上訴理
由者，應於上訴期間屆滿後20日內向本院補提理由書「切勿逕送
上級法院」。
                                        書記官  范煥堂
中    華    民    國    98    年    12    月    31    日
附表：
┌──┬───┬────┬─────────┬─────┬─────┬───────────┐
│編號│被害人│詐騙時間│施用之詐術        │遭詐騙而付│遭詐騙而付│交付款項之地點        │
│    │姓  名│        │                  │款之時間  │款之金額  │                      │
├──┼───┼────┼─────────┼─────┼─────┼───────────┤
│ 1  │甲○○│96年3月6│犯罪集團某不詳成員│96年3月6日│53萬8千元 │於家中交給一位自稱為臺│
│    │      │日      │自稱為戶政事務所之│11時許    │          │北地檢署監管科楊子毅科│
│    │      │        │人員，佯稱被害人身│          │          │員之男子。            │
│    │      │        │分遭冒用，之後將電│          │          │                      │
│    │      │        │話轉接給同為該集團│          │          │                      │
│    │      │        │自稱為檢察官之不詳│          │          │                      │
│    │      │        │成員，其誆稱之帳戶│          │          │                      │
│    │      │        │涉及非法洗錢，需領│          │          │                      │
│    │      │        │錢交臺北地檢署監管│          │          │                      │
│    │      │        │科監管48小時，使被│          │          │                      │
│    │      │        │害人陷於錯誤。    │          │          │                      │
├──┼───┼────┼─────────┼─────┼─────┼───────────┤
│ 2  │戊○○│96年1月 │犯罪集團某不詳成員│(1)96年1月 │(1)80萬元  │(1)竹東鎮○○路38號教會│
│    │      │19日10時│打電話誆稱被害人身│  19日    │(2)38萬4千5│  前。                │
│    │      │許      │分證有問題，並將電│(2)96年1月 │  百元    │(2)竹東鎮○○路與杞林路│
│    │      │        │話輾轉接給同為該集│  20日    │(3)73萬元3 │  口。                │
│    │      │        │團自稱為檢察官之不│(3)96年1月 │  千元    │(3)竹東鎮○○路與杞林路│
│    │      │        │詳成員，其誆稱被害│19日      │          │  口。                │
│    │      │        │人之身分證涉及香港│          │          │（被害人親自領錢交給自│
│    │      │        │一件一百多萬元的盜│          │          │稱為臺北地檢署監管科之│
│    │      │        │領案，須領錢交臺北│          │          │楊子毅。）            │
│    │      │        │地檢署監管科監管，│          │          │                      │
│    │      │        │使被害人陷於錯誤。│          │          │                      │
└──┴───┴────┴─────────┴─────┴─────┴───────────┘

司法院資訊處製作；財團法人民間司法改革基金會備份。
